臺灣板橋地方法院交通事件裁定　　　　　　　　　九十二年度交聲字第一八五九號
　　原處分機關　交通部公路總局臺北區監理所
　　異　議　人
　　即受處分人　丙○○
右列異議人因違反道路交通管理處罰條例案件，對於交通部公路總局臺北區監理所於
民國九十二年十一月二十七日以北監自裁字第裁四○－Ｄ一Ａ○四二四五六號違反道
路交通管理事件裁決書所為之處分，聲明異議，本院裁定如左：
    主  文
異議駁回。
    理  由
一、聲明異議意旨略以：異議人於民國九十二年十月二十六日凌晨一時十四分許，駕
    駛車牌號碼ＢＹ－四四一八號自用小客車，行經台七乙線十四公里處，經警攔停
    舉發有「集結五輛車於道路競駛」之違規事實。惟當時異議人與友人開車行經上
    述路段時把車子停在路旁聊天，旋有一輛警車停在伊等車子後面，數分鐘後警員
    叫伊等不要在這裡聊天叫伊等把車開走，伊等把車子開走，警車也跟在伊等後面
    ，伊等慢慢地開了幾分鐘後，前面就有三輛警車，加上後面那輛警車將伊等包圍
    攔下來，警員就要伊等把行照、駕照交出來，結果什麼原因都沒說，就開了「集
    結車輛競速」的舉發通知單要伊等簽名，伊等看了之後認為與事實不符，拒絕簽
    收舉發通知單，伊等向警方表示：剛才你們跟著我們後面開，也看到我們都一路
    慢慢地開車，為何要開舉發通知單，然警方表示：有錄影存證，並拒絕伊等請求
    播放錄影帶之要求，異議人向監理機關申訴後，嗣大溪分局函知異議人「錄影存
    證無誤」，既然警方說有錄影存證無誤，那就請警方把證據播放給異議人看，再
    由法官判斷，否則沒憑沒據叫民眾如何心服口服，何況是無中生有的事，希望法
    官能明察還異議人公道，爰依法聲明異議云云。
二、按二輛以上之汽車共同在道路上競駛、競技者，處汽車駕駛人新臺幣三萬元以上
    九萬元以下罰鍰，並當場禁止其駕駛及吊銷其駕駛執照；汽車駕駛人有上開行為
    者，並吊扣該車輛牌照三個月；又汽車駕駛人，曾依第四十三條之規定吊銷駕駛
    執照者，三年內不得考領駕駛執照，道路交通管理處罰條例第四十三條第三項、
    第四項前段及第六十七條第二項分別定有明文。
三、經查：本件異議人即受處分人丙○○於九十二年十月二十六日凌晨一時十四分許
    ，駕駛車牌號碼ＢＹ－四四一八號自用小客車，行經台七乙線十四公里處時，因
    「集結五輛車於道路競駛」之違規事實，經桃園縣政府警察局大溪分局霞雲派出
    所警員甲○○當場攔停掣單舉發，嗣異議人於同年十一月四日向原處分機關提出
    申訴，經原舉發機關桃園縣政府警察局大溪分局於九十二年十一月二十四日以溪
    警分交字第○九二二○一八八一七號函知「經查舉發當時實際經過，舉發員警依
    行政程序錄影存證，舉發無誤」，嗣原處分機關於九十二年十一月二十七日以北
    監自裁字第裁四○－Ｄ一Ａ○四二四五六號違反道路交通管理事件裁決書，依道
    路交通管理處罰條例第四十三條第三項及第六十七條第二項之規定，裁處駕駛人
    即異議人丙○○罰鍰新臺幣三萬元，並吊銷駕駛執照，三年內禁考，及依道路交
    通管理處罰條例第四十三條第四項之規定，裁處車主即異議人丙○○吊扣該車汽
    車牌照三個月，異議人於同日收受該二件裁決書後，於同年十二月九日聲明異議
    等情，有上開裁決書二件、掛號郵件收件回執二件、桃園縣警察局九十二年十月
    二十六日桃警局交字第Ｄ一Ａ○四二四五六號舉發違反道路交通管理事件通知單
    、申訴單及桃園縣政府警察局大溪分局上開函件等件影本在卷可稽。又證人即桃
    園縣政府警察局大溪分局霞雲派出所警員甲○○到庭結證稱：因為我們每星期都
    有規劃，所以我記不太清楚，如果有攔到的話，通通都會舉發，當然所謂有攔到
    的是指已經蒐證確定了。當天我是擔任第二攔檢點，有兩個攔檢點，他們進入筒
    口時，我同事會先蒐證，並用無線電通知我們兩個攔檢點，我們第二個攔檢點是
    屬於暗崗，就是筒身，是等他們通過才出來，讓他們無法逃掉，我們與位於筒底
    的同事，兩方面夾擊將他們攔下。以本件來說，應該是我同事在之前已經蒐證了
    一段，之後他們自己停下來休息，當時他們還沒有進入我們的筒身，我們同事請
    他們往前開的意思，是便於我們開單舉發。筒口只負責蒐證，一定是認為有相當
    把握才會通知他們繼續往前開，讓我們開單，並不是讓他們繼續往前飆，構陷他
    們等語，並提出蒐證光碟片一片（見本院九十三年一月二十日訊問筆錄）。經本
    院當庭勘驗證人甲○○提出之蒐證光碟片結果：「在前半分鐘畫面顯示是轉彎處
    ，車輛往前開左轉後，就看不到了，一開始接連出現三部車，之後接連出現五部
    車，五部車後，間隔一小段距離，又有另一部車子出現，播放過程中，可聽見明
    顯之車輛引擎聲，約在第十八秒時，可聽見蒐證警員說『目標出現』，在半分鐘
    過後，畫面轉至另一地點，有數輛車子停車於路旁，證人乙○○指該處即為竹筍
    配銷所前，之後該數輛車子又再往前。」（見本院九十三年三月二十三日訊問筆
    錄）。而依證人即桃園縣政府警察局大溪分局警員乙○○（即本件蒐證警員）於
    九十三年三月二十三日到庭結證稱：當天晚上我負責督導及該路段的蒐證勤務，
    而光碟內容的畫面是我們組長拍的，我當時負責開車，他坐在副駕駛座拍的，該
    路段限速是時速四十公里，這些車子的時速依我經驗判斷都超過五、六十公里（
    按指蒐證光碟片前半分鐘所出現之車輛畫面），另外在竹筍配銷所前面，可以看
    到有一名男子有下車，跟每部車子的人交談，可以看出他們是有相互聯絡的，後
    來問他們，依他們說其中有五部車他們是認識的，我們就開這五部車子，這些車
    是成群結隊的在道路競駛，深夜集結數輛車高速行駛於該路段，不像一般正常駕
    駛行為，我們取締飆車，是要保護道路行駛人，異議人的行為符合第四十三條第
    三項等語，及本院詢其「能否確定畫面前半分鐘所見那些車子，就是後來畫面中
    拍攝停放在竹筍配銷所前路旁的那些車子？」，證人明確答稱「可以，他們車子
    開過去之後，我們就跟上前，而且當時該路段在他們經過的前後，都沒有車子，
    我們蒐證點離竹筍配銷所前約二百公尺」（見本院九十三年三月二十三日訊問筆
    錄）。證人證述其前開取締飆車行為之過程，核與蒐證光碟片呈現之情節相符，
    此外，並有證人甲○○庭當庭提出之有關攔停ＢＹ－四四一八號自用小客車後拍
    攝之照片一幀，及證人乙○○當庭提出之桃園縣政府警察局大溪分局執行九十二
    年十月二十六日防制（危險駕車）飆車、取締酒駕、春（順）風專案警網行動計
    劃表影本一份在卷可資佐證。徵諸證人甲○○、乙○○均為依法執行交通勤務之
    警員，與異議人並不相識，亦無仇怨，則證人自無甘冒觸犯偽證罪而為不實陳述
    之理，應可採信。
四、按交通警員掣單舉發違反道路交通管理處罰條例所列之違規事實，本質上為行政
    處分，係公務員基於職務上權力，依法就特定之具體事件所為具有公法上效果之
    單方行政行為，基於公務員為公法上行為具有公信力之原則，該行政處分當可被
    推定為真正，其據以依法處分之事實認定亦為真正無誤。本此公信原則，立法者
    以道路交通管理處罰條例第九十二條第三項之授權，賦予行政機關制定違反道路
    交通管理事件統一裁罰基準及處理細則，使勤務警員得當機處分以達其維護交通
    秩序、安全之行政目的，否則國家行政勢必窒礙難行。而異議人僅空言泛稱其無
    上開違規情事，異議人既未舉出或聲請本院調查任何對其有利之證據，使法院對
    證人所供述異議人之違規事實產生任何合理之懷疑，亦無任何證據足資證明本件
    執勤警員有捏造事實違法取締之情事，則其本於維護交通秩序、安全職責所為之
    舉發，自應受到合法、正確之推定。綜上所述，異議人於右揭時、地駕駛其汽車
    與他車共同在道路上競駛之違規事實，洵堪認定。是原處分機關據以援引上開規
    定，裁處異議人即受處分人罰鍰新臺幣三萬元，並吊銷駕駛執照，三年內不得考
    領駕駛執照，及吊扣ＢＹ－四四一八號自用小客車汽車牌照三個月，於法並無違
    誤，本件異議為無理由，應予駁回。
據上論斷，應依道路交通管理處罰條例第八十七條第二項，道路交通案件處理辦法第
十九條，裁定如主文。
中　　　華　　　民　　　國　　九十三　　年　　　六　　　月　　　七　　　日
                                  臺灣板橋地方法院交通法庭
                                      法  官  戴  嘉  清
右正本證明與原本無異。
如不服本裁定應於送達後五日內向本院提出抗告狀。
                                      書記官  許  千  士
中　　　華　　　民　　　國　　九十三　　年　　　六　　　月　　　七　　　日
